臺灣新北地方法院行政訴訟判決
                                      111年度交字第300號
原      告  蔣景宜
被      告  新北市政府交通事件裁決處
                    
代  表  人  李忠台（處長）
                    
訴訟代理人  黃曉妍律師

上列當事人間因交通裁決事件，原告不服被告民國111年4月6日
新北裁催字第48-C00000000號裁決，向本院提起行政訴訟，本院
判決如下：
    主  文
一、原處分撤銷。
二、訴訟費用新臺幣300元由被告負擔；被告應賠償給付原告新
    臺幣300元。
    事實及理由
壹、程序方面：
一、原告不服被告所為道路交通管理處罰條例第8條之裁決而提
    起撤銷訴訟，依行政訴訟法第237條之1，應適用交通裁決事
    件訴訟程序。本件因卷證資料已經明確，本院依同法第237 
    條之7規定，不經言詞辯論，直接裁判。
二、按行政訴訟法第237條之4第2項第1款、第3項：「地方法院
    行政訴訟庭收受前條起訴狀後，應將起訴狀繕本送達被告。
    被告收受起訴狀繕本後，應於20日內重新審查原裁決是否合
    法妥當，並分別為如下之處置：一、原告提起撤銷之訴，被
    告認原裁決違法或不當者，應自行撤銷或變更原裁決。但不
    得為更不利益之處分。被告依前項第一款至第三款規定為處
    置者，應即陳報管轄之地方法院行政訴訟庭；被告於第一審
    終局裁判生效前已完全依原告之請求處置者，以其陳報管轄
    之地方法院行政訴訟庭時，視為原告撤回起訴。」。查原告
    起訴時係一併訴請撤銷被告民國（下同）111年4月6日新北
    裁催字第48-C00000000號、第48-C00000000號、第48-C0000
    0000號等3件違反道路交通管理事件裁決書，嗣經本院依職
    權移請被告重新審查後，被告已自行撤銷被告111年4月6日
    新北裁催字第48-C00000000號、第48-C00000000號等2件裁
    決處分，此有被告111年9月1日新北裁申字第1115478104號
    函1份（見本院卷第53頁、第54頁）附卷可稽，揆諸前開規
    定，此部分自應視為原告撤回起訴，故本件司法審查之對象
    應僅係被告111年4月6日新北裁催字第48-C00000000號違反
    道路交通管理事件裁決書。
貳、實體方面：
一、爭訟概要：
 　 緣原告於110年12月11日15時1分許，駕駛其所有之車牌號碼
    000-0000號普通重型機車（下稱系爭機車），沿新北市○○區
    ○○路○○○○○○路○○○設○○○號誌燈光（紅燈、黃燈、箭頭〈直行
    、左轉、右轉〉綠燈）管制路口，而於行向號誌為直行及右
    轉箭頭綠燈時，未待左轉箭頭綠燈亮起即逕行左轉中正路，
    再沿中正路509巷口旁人行道駛往福和路，此一過程適為站
    立於中正路路側執行勤務之新北市政府警察局永和分局秀朗
    派出所警員目睹，惟因當場不能攔截製單舉發，乃以其有「
    未依號誌行駛（未依號誌左轉）」之違規行為，於110年12
    月11日填製新北市政府警察局新北警交字第C00000000號舉
    發違反道路交通管理事件通知單對系爭機車之車主（即原告
    ）逕行舉發，記載應到案日期為111年1月25日前，並於110
    年12月13日移送被告處理，原告於111年1月25日透過「交通
    違規申訴」系統到案陳述不服舉發（未依道路交通管理處罰
    條例第85條第1項之規定辦理歸責實際駕駛人事宜）。嗣被
    告認系爭機車經駕駛而有「轉彎或變換車道不依標誌、標線
    、號誌指示」之違規事實，乃依道路交通管理處罰條例第48
    條第1項第2款、第63條第1項（第1款）及違反道路交通管理
    事件統一裁罰基準表等規定，以111年4月6日新北裁催字第4
    8-C00000000號違反道路交通管理事件裁決書（下稱原處分
    ），裁處原告罰鍰新臺幣（下同）600元，並記違規點數1點
    。原告不服，遂提起本件行政訴訟。
二、原告起訴主張及聲明：
（一）主張要旨：
      並未當場舉發，故原告無從得知違規事實，如認定原告有
      疑慮，實可逕自前往原告住所立即查證。
（二）聲明：原處分撤銷。
三、被告答辯及聲明：
（一）答辯要旨：
   1、檢視員警密錄器影像內容(「影像檔.avi」)，並對照原告
      違規行向示意圖，於畫面時間15：03：41至15：03：46處
      ，當時中正路口(往大新街方向)號誌顯示為圓形紅燈，且
      福和路雙向均有車輛直行，參酌路口時制運作計畫，當時
      應處第3時相，福和路口號誌應顯示為直行及右轉箭頭綠
      燈，而原告駕駛系爭機車行駛於福和路上，行經系爭路口
      時，自應於路口號誌顯示為左轉箭頭綠燈時才能左轉，然
      原告於系爭路口尚未進入第4時相前，提早往中正路方向
      左轉，核其行為確有「未依號誌指示左轉」之違規，且上
      情均遭當時執勤員警親眼目睹，參酌臺北高等行政法院10
      8年度交上字第338號判決：「...汽機車駕駛人違規行為
      之取締，多係發生於瞬間，通常需由當場執行取締違規員
      警加以判斷，且必須立即為取締作為，是員警目睹違規事
      實而舉發之交通違規，除員警密錄器及監視器外，員警證
      詞及其他在場員警之證詞，亦可作為證據之用。」，員警
      目睹證詞或據此所製之公文書，自得作為認定違規行為成
      立之證據，有員警職務報告在卷可稽，是被告據此依道路
      交通管理處罰條例第48條第1項第2款規定作成原處分，應
      無違誤。
   2、再者，原告既為合法考領機車駕駛執照之人，有駕駛人基
      本資料為憑，其對上述規定應知之甚詳，並應確實遵守。
      是原告前揭所述，無非單方所執之詞，委無足取。
   3、綜上所述，被告依法裁處，應無違誤，原告之訴為無理由
      。
（二）聲明：原告之訴駁回。
四、爭點：
    本件舉發是否符合舉發時（修正前）道路交通管理處罰條例
    第7條之2關於「逕行舉發」之規定？（此係原處分合法之前
    提要件）
五、本院的判斷：
（一）前提事實：
      緣原告於110年12月11日15時1分許，駕駛其所有之系爭機
      車），沿新北市○○區○○路○○○○○○路○○○設○○○號誌燈光（紅
      燈、黃燈、箭頭〈直行、左轉、右轉〉綠燈）管制路口，而
      左轉中正路，再沿中正路509巷口旁人行道而駛往福和路
      ，經站立於中正路路側執行勤務之新北市政府警察局永和
      分局秀朗派出所警員目睹，乃以其有「未依號誌行駛（未
      依號誌左轉）」之違規行為，於110年12月11日填製新北
      市政府警察局新北警交字第C00000000號舉發違反道路交
      通管理事件通知單對系爭機車之車主（即原告）予以舉發
      ，記載應到案日期為111年1月25日前，並於110年12月13
      日移送被告處理，原告於111年1月25日透過「交通違規申
      訴」系統到案陳述不服舉發（未依道路交通管理處罰條例
      第85條第1項之規定辦理歸責實際駕駛人事宜）等情，業
      為二造所不爭執，且有舉發違反道路交通管理事件通知單
      影本1紙、違規歷史資料查詢報表影本1紙、交通違規申訴
      影本1紙、新北市政府警察局永和分局111年2月15日新北
      警永交字第1114185693號函影本1份、原處分影本1紙、職
      務報告影本1紙、行向示意圖影本1紙、機車車籍查詢影本
      1紙（見本院卷第69頁、第79頁、第91頁、第93頁、第94
      頁、第95頁、第111頁、第123頁、第125頁、第135頁）、
      警員採證錄影擷取畫面影本26幀（見本院卷第113頁至第1
      17頁〈單數頁〉、第139頁至第177頁〈單數頁〉）、監視器錄
      影擷取畫面6幀（見本院卷第119頁、第121頁）、警員採
      證錄影光碟1片（置於本院卷卷末存置袋）足資佐證，是
      除原告主張及否認部分外，其餘事實自堪認定。
（二）本件舉發不符合舉發時（修正前）道路交通管理處罰條例
      第7條之2關於「逕行舉發」之規定：
   1、應適用之法令：
　　  道路交通管理處罰條例第7條之1第1項、第2項（修正前）
　　　：
　　　汽車駕駛人之行為有下列情形之一，當場不能或不宜攔製
      單舉發者，得逕行舉發：
      一、闖紅燈或平交道。
      二、搶越行人穿越道。
      三、在道路收費停車處所停車，不依規定繳費。
      四、不服指揮稽查而逃逸，或聞消防車、救護車、警備車
　　　　　、工程救險車、毒性化學物質災害事故應變車之警號
          不立即避讓。
      五、違規停車或搶越行人穿越道，經各級學校交通服務隊
          現場導護人員簽證檢舉。
      六、行經設有收費站、地磅之道路，不依規定停車繳費或
          過磅。
      七、經以科學儀器取得證據資料證明其行為違規。
      前項第七款之科學儀器應採固定式，並定期於網站公布其
      設置地點。但汽車駕駛人之行為屬下列情形之一者，不在
      此限：
      一、蛇行、危險方式駕車或二輛以上之汽車競駛或競技。
      二、行駛路肩。
      三、違規超車。
      四、違規停車而駕駛人不在場。
      五、未依規定行駛車道。
      六、未依規定變換車道。
      七、未保持安全距離。
      八、跨越禁止變換車道線或槽化線。
      九、行車速度超過規定之最高速限或低於規定之最低速限
          。
　    十、汽車駕駛人或乘客未依規定繫安全帶。
      十一、機車駕駛人或附載座人未依規定戴安全帽。
   2、由前揭警員採證及監視器錄影擷取畫面以觀，系爭機車左
      轉時，中正路行向之號誌為圓形紅燈，且福和路雙向車輛
      均行駛中，則參照新北市政府交通局111年7月7日新北交
      工字第1111212071號函（影本見本院卷第127頁、第128頁
      ）所載，斯時應屬第3時相（即福和路雙向對開，號誌燈
      號為直行及右轉箭頭綠燈），是原告駕駛系爭機車於該時
      相左轉，即有「轉彎不依號誌指示」之違規事實（道路交
      通管理處罰條例第48條第1項第2款）無訛，是原告空言否
      認，固無足採。
　 3、惟就道路交通管理處罰條例第48條第1項第2款所規定之「
      不依標誌、標線、號誌指示」之違規事實，若欲逕行舉發
      ，則依修正前道路交通管理處罰條例第7條之2第1項第7款
      、第2項本文之規定，即需具備經以科學儀器取得證據資
      料證明其行為違規（因該違規事實非屬修正前道路交通管
      理處罰條例第7條之2第1項第1款至第6款所列舉之違規態
      樣），且「該科學儀器應採固定式，並定期於網站公布其
      設置地點」等要件（因該違規事實非屬道路交通管理處罰
      條例第7條之2第2項但書各款所列之違規態樣）；再者，
      就本件違規事實後，原經被告以111年4月6日新北裁催字
      第48-C00000000號違反道路交通管理事件裁決書所裁處「
      違反處罰條例之行為，拒絕停車接受稽查而逃逸」部分，
      業經被告認定不構成「不服指揮稽查而逃逸」而自行撤銷
      該裁決處分，亦已如前述，則本件違規事實自不因與「違
      反處罰條例之行為，拒絕停車接受稽查而逃逸」之違規事
      實有時間密接且具關連性而不應割裂處理，致可不受道路
      交通管理處罰條例第7條之2第1項第7款及第2項本文之限
      制。從而，本件舉發程序於法不符，是據之而為之原處分
      ，自非適法，
（三）本件判決基礎已經明確，兩造其餘的攻擊防禦方法及訴訟
      資料經本院斟酌後，核與判決結果不生影響，無一一論述
      之必要，一併說明。
（四）本件第一審裁判費為300元，所以確定第一審訴訟費用額
      為300元，由被告負擔；被告應賠償給付原告300元。
六、結論：原處分違法，原告訴請撤銷為有理由，應予准許。
中    華    民    國    111   年    9     月    30    日
                  行政訴訟庭  法  官  陳鴻清
一、上為正本係照原本作成。
二、如不服本判決，應於判決送達後20日內，向本院提出上訴狀
    並表明上訴理由（原判決所違背之法令及其具體內容或依訴
    訟資料可認為原判決有違背法令的具體事實），其未載明上
    訴理由者，應於提出上訴後20日內向本院補提理由書（上訴
    狀及上訴理由書均須按他造人數附繕本，如未按期補提上訴
    理由書，則逕予駁回上訴），並應繳納上訴裁判費新臺幣75
    0元。
                              書記官  李玉秀
中    華    民    國    111   年    9     月    30    日